臺灣高等法院臺中分院民事判決
111年度簡易字第9號
原      告  張語桐  
被      告  Ａ０１  

兼法定代理  
人          Ａ０２  
共      同
訴訟代理人  林伸全律師

上列當事人間因請求損害賠償事件，原告提起刑事附帶民事訴訟
，經本院刑事庭裁定移送而來（111年度附民第15號），本院於
民國111年8月16日言詞辯論終結，判決如下：
    主  文
被告應連帶給付原告新臺幣柒仟玖佰參拾肆元，及自民國110年1
月23日起至清償日止，按年息百分之5計算之利息。
原告其餘之訴駁回。
    事實及理由
一、原告經合法通知，未於言詞辯論期日到場，核無民事訴訟法
    第386條所列各款情形，茲依被告之聲請，由其一造辯論而
    為判決。
二、原告主張：
　㈠被告Ａ０１於民國109年11月23日前某日，在臉書社群網站看見
    一則「輕鬆賺外快」之貼文，遂與某真實姓名年籍均不詳之
    貼文者（無證據證明為未成年人）聯繫後，得知該工作係在
    臺中市附近領取包裹，每領一個包裹可以獲得新臺幣（下同
    ）1,000元之報酬。Ａ０１明知現今快遞、物流、郵政業者，搭
    配便利商店取件服務，已組成多樣、便捷、經濟、細密之物
    品配送體系，收件者如位處都市地區，罕有無法親自或商請
    親友收件者，幾無透過陌生人代收、轉交必要，而該不詳之
    人要求其代為領取包裹，工作內容極為簡單，卻能取得高額
    報酬，此種工作方式顯然違悖常情，且包裹內極可能裝有他
    人詐欺取財所得之相關資料，是其應可預見替該不詳之人出
    面前往不特定之便利商店收取包裹並依指示轉交包裹，極可
    能因此使他人遂行詐欺取財之犯行，竟基於縱使發生該等結
    果，亦不違背其本意之詐欺取財之不確定故意，與該不詳之
    人共同意圖為自己不法之所有，基於詐欺取財之犯意聯絡，
    先由該不詳之人於109年11月22日前某時，在臉書「被動收
    入年薪百萬！網賺廣告社團」刊登虛偽小額借款之訊息，原
    告於109年11月22日上網瀏覽網站，得知此一虛偽訊息後，
    以LINE通訊軟體與該不詳施詐之人聯絡，該人佯稱須寄交銀
    行帳戶金融卡，始得將借款匯入，致原告信以為真而陷於錯
    誤，依該不詳之人之指示，於109年11月23日18時47分許，
    至南投縣○○市○○○路0號統一超商○○門市，將其所申設之⑴彰
    化銀行帳號000000000000號、⑵遠東銀行帳號0000000000000
    0號、⑶中華郵政帳號00000000000000號之金融卡（以上合稱
    系爭帳戶）寄交至臺中市○○區○○路000號統一超商立新門市
    。該不詳之人再指示Ａ０１於109年11月25日17時6分許，前往
    於臺中市○○區○○路000號統一超商立新門市領取原告所寄出
    之含有銀行提款卡之包裹，並於領取後之109年11月26日14
    時許，前往臺中市○○區○○○路00號之選物販賣店外，將內含
    提款卡之包裹交予該不詳之人。Ａ０１之共同詐欺犯行，業經
    檢察官起訴，並經法院判處有罪在案。
　㈡Ａ０１（00年0月00日出生）於上開行為時尚未成年，其法定代
    理人即Ａ０２，應共同負侵權行為之連帶責任。原告損失之金
    額如下：
　　⒈原告帳戶內之金額7934元，遭提領一空。
　　⒉不法集團利用原告之帳戶，向訴外人即被害人許銘卿、楊
      蕙汝、邱宥為、黃詠証、陳琴韻及蔡旻純進行詐騙，致使
      彼等共匯入41萬8113元，此等金額被害人與原告之帳戶銀
      行成立寄託物返還請求權，其請求權人仍係原告，且原告
      已將此等金額返還予各被害人，故Ａ０１與其上手侵害原告
      之寄託物返還請求權，被告二人亦應連帶負賠償責任。
　㈢並聲明：被告應連帶給付原告42萬6047元，及自110年1月23
    日起（本院卷第37頁）至清償日止，按年息5%計算之利息。
    （假執行之聲請部分，亦已撤回，本院卷第37頁）
三、被告抗辯：
　㈠原告起訴狀附表一請求總金額7934元部分：
　　原告明知金融卡及密碼為個人重要之理財工具，斷不可交付
    他人使用，竟仍輕率逕依詐騙集團LINE暱稱「黃專員」之指
    示，將金融卡寄交至便利商店代收，原告並將金融卡密碼告
    知「黃專員」，則原告上開帳戶內之存款7934元事後遭詐騙
    集團成員提領。原告與有過失，應減輕被告之責任。
　㈡原告起訴狀附表二請求總金額41萬8113元部分：
    原告所有系爭帳戶內如起訴狀附表二共41萬8113元部分，係
    被害人許銘卿等6人因受騙所匯入原告系爭帳戶內之款項，
    此等款項之性質上為不法所得，原告並非不法所得之權利人
    ，其對系爭帳戶內之不法所得款項，自無取得對金融機構之
    寄託物返還請求權，縱使該等款項嗣遭詐騙集團成員提領，
    對原告之財產總額亦無減損，原告並無受有損害可言。縱然
    原告與上開被害人間和解賠償41萬8113元，然此與Ａ０１將包
    裹（內有原告之金融卡）交付不詳之詐騙集團成員，使詐騙
    集團成員得以利用原告上開帳戶資料，騙取許銘卿等6名被
    害人並提領渠等款項之行為間，並無因果關係，自難謂Ａ０１
    有何侵害原告之寄託物返還請求權之行為。故原告此部分之
    主張，實不合侵權行為之成立要件，其請求應無理由。
四、本院之判斷：
  ㈠原告主張：Ａ０１於前揭時、地，與不法詐欺集團有共同詐欺犯
    行，使原告陷於錯誤，而交付系爭帳戶之金融卡，Ａ０１之共
    同詐欺犯行，業經檢察官起訴，並經法院判處有罪在案等情
    ，此為被告所不否認，並有該案件之刑事一審、二審判決附
    卷可參（111年度附民卷第17至33頁、本院卷第5至16頁）。
    原告此部分之主張，堪予採信。
　㈡按因故意或過失，不法侵害他人之權利者，負損害賠償責任
    。故意以背於善良風俗之方法，加損害於他人者亦同。民法
    第184條第1項定有明文。又數人共同不法侵害他人之權利者
    ，依民法第185條第1項前段規定，應連帶負損害賠償責任。
    又無行為能力人或限制行為能力人，不法侵害他人之權利者
    ，以行為時有識別能力為限，與其法定代理人連帶負損害賠
    償責任。行為時無識別能力者，由其法定代理人負損害賠償
    責任。民法第187條第1項亦定有明文。
　　⒈查Ａ０１既有上開與不法詐欺集團共同詐欺之犯行，自應依民
      法第184條第1項、第185條第1項，負連帶賠償責任。又Ａ０
      １行為當時尚未成年，其法定代理人Ａ０２，依民法第187條
      第1項應連帶負侵權行為責任。故原告主張被告二人應連
      帶負侵權行為責任乙節，於法有據。
　　⒉原告得請求之金額，審核如下：
　　　⑴原告起訴狀附表一請求總金額7934元部分，為有理由：
　　　　①查此部分金額7934元係原告帳戶內之存款，遭詐騙集
          團提領一空，自屬原告之損害，則原告請求被告連帶
          賠償此部分金額7934元，於法有據。
　      ②被告雖抗辯：原告對此部分之損害，疏於小心防詐  
          騙，與有過失，應減輕被告之責任云云，然查，現  
          行詐騙手法不斷翻新，令人防不慎防，原告係單純  
          之被害人，此有原告之不起訴處分書（110年度偵字 
           第495、1550、3336號、110年度少連偵字第18號） 
           附卷可稽，並經本院調取該案卷查閱無誤。故本件
          難謂原告有何與有過失可言，是被告此部分之抗辯，
          為不可採。
　　　　③綜上，原告請求被告連帶給付7934元，於法有據。
　　　⑵原告起訴狀附表二請求總金額41萬8113元部分，為無理
        由：
　　　　①按損害賠償之債，以有損害之發生及有責任原因之事
          實，並二者之間，有相當因果關係為成立要件。故原
          告所主張損害賠償之債，如不合於此項成立要件者，
          即難謂有損害賠償請求權存在（最高法院48年台上字
          第481號裁判意旨參照）。
　　    ②經查，原告所有系爭帳戶內如起訴狀附表二共41萬811
          3元部分，係被害人許銘卿等6人因詐財集團之詐騙所
          匯入原告系爭帳戶內之款項，並非係依原告之指示而
          匯入，此等款項之性質上為不法所得，原告並非不法
          所得之權利人，其對系爭帳戶內之不法所得款項，自
          無取得對金融機構之寄託物返還請求權，縱使該等款
          項嗣遭詐騙集團成員提領，對原告之財產總額亦無減
          損，原告並無受有損害可言，此觀之原告上開不起訴
          處分書即明。原告既無義務賠償許銘卿等6名被害人
          之損害，縱原告事後以其自有款項賠償許銘卿等6名
          被害人，然此與被告Ａ０１將包裹（內有原告之金融卡
          ）交付不詳之詐騙集團成員，使詐騙集團成員得以利
          用原告上開帳戶資料，騙取許銘卿等6名被害人並提
          領渠等款項之行為間，並無因果關係，自難謂被告有
          何侵害原告之寄託物返還請求權之行為。故原告此部
          分之請求，於法不合。
　㈢綜上所述，原告依侵權行為損害賠償請求權，請求被告連帶
    給付7934元，及自110年1月23日起（本院卷第37頁。即自最
    後送達被告Ａ０２110年1月22日之翌日，附民卷第59頁）至清
    償日止，按年息百分之5計算之利息，為有理由，應予准許
    ，逾此範圍之請求，為無理由，應予駁回。本件並無訴訟費
    用之產生，故勿庸為訴訟費用負擔之諭知，附此說明。
　㈣本件事證已明，其餘攻擊防禦方法於判決之結論不生影響，
    不一一贅述。
五、結論：原告之訴，為一部有理由，一部無理由，依法判決如
    主文。
中　　華　　民　　國　　111 　年　　9 　　月　　6 　　日
　　　　　　　民事第七庭　　審判長法　官　王　銘
　　　　　　　　　　　　　　　　　法　官　高英賓
　　　　　　　　　　　　　　　　　法　官　張國華
正本係照原本作成。
不得上訴。
　　　　　　　　　　　　　　　　　書記官　柯孟伶
　　　　　　　　　　　　　　　　　
中　　華　　民　　國　　111 　年　　9 　　月　　6 　　日